臺灣高等法院高雄分院刑事判決
110年度上訴字第927號
上  訴  人  
即  被  告  王永發


上列上訴人因傷害等案件，不服臺灣高雄地方法院110年度訴字
第258號，中華民國110年8月18日第一審判決（起訴案號：臺灣
高雄地方檢察署109年度偵字第23315號），提起上訴，本院判決
如下：
    主  文
上訴駁回。
    事  實
一、王永發於民國109年10月4日9時30分許，在高雄市○○區○○○路
    ○○○○○○○○○路○000號「三鳳宮」前，見曾勳琥在進行民俗儀
    式時，因認曾勳琥假藉神明賺取不正利益，竟基於妨害人行
    使權利及傷害他人身體之犯意，上前擋在曾勳琥前方，以右
    手拉扯曾勳琥胸前之乾坤圈，左手抓住曾勳琥所持之火尖槍
    ，將曾勳琥往後推擠，並不斷以台語質問曾勳琥：「你是不
    是真靈正駕」，之後將曾勳琥推倒在階梯上，並用右腳膝蓋
    壓住曾勳琥胸口，曾勳琥欲起身，王永發再以右腳膝蓋將曾
    勳琥強壓在地，以此強暴方式妨害曾勳琥進行民俗儀式之權
    利，同時致曾勳琥受有前胸、右上臂、右大腿挫傷、背部擦
    挫傷等傷害。
二、案經曾勳琥訴由高雄市政府警察局三民第一分局報告臺灣高
    雄地方檢察署檢察官偵查起訴。
    理  由
壹、程序部分
一、本案為合法告訴
    按刑事訴訟法第232條規定，犯罪之被害人，得為告訴；所
    稱被害人云者，固指因犯罪行為其權益受直接之侵害者而言
    ，不包括因此項犯罪而間接或附帶受害之人在內，然其權益
    之受害，究係直接受害，抑間接或附帶受害，則應依告訴意
    旨所指訴之事實，從形式上觀察其權益能否直接受有損害之
    虞，為判別之準據，至於確否因之而受害，則屬實體審認之
    範疇（最高法院84年度台上字第3060號判決意旨參照）。查
    告訴人曾勳琥指述其於上揭時、地進行民俗儀式時，遭被告
    王永發於以前開強暴方式妨害其進行民俗儀式，並致告訴人
    之身體受有傷害，從形式上觀察，告訴人屬因犯罪而直接受
    害之人，當具有告訴權，本件告訴應屬合法。至被告一方面
    辯稱：告訴人主張其當時被神明附身，則我事發當時之行為
    對象應是神明，告訴人無提告權利云云，另一方面卻質疑告
    訴人冒用神明身分，此兩種主張顯有矛盾之處，本院因認依
    現行科學證據尚無法證明告訴人被害當時係具神明身分，故
    被告辯以告訴人非被害人而無告訴權云云，自不足採。
二、證據能力　　
　　檢察官、被告於本院審判程序時，就本判決所引用之傳聞證
    據，均明示同意有證據能力（見本院卷第76頁），本院認此
    等傳聞證據之取得均具備任意性、合法性等情，其內容與本
    件待證事實具有關聯性，合於一般證據之採證基本條件，且
    證明力非明顯過低，以之作為證據，均屬適當，依刑事訴訟
    法第159條之5第1項規定，皆有證據能力。
貳、實體部分
一、訊據被告固坦承於上揭時、地，見告訴人在進行民俗儀式時
    ，因認告訴人假藉神明賺取不正利益，而以右手拉扯告訴人
    之胸前之乾坤圈，另用左手抓住告訴人所持之火尖槍，並以
    台語大喊：「你是不是真靈正駕」，於告訴人跌倒在地後復
    以右腳壓住告訴人胸口之事實，惟矢口否認有何強制及傷害
    犯行，辯稱：我沒有將告訴人推倒在地，是推擠過程中告訴
    人自己跌倒的；告訴人所受傷勢也不是我造成的，且我當時
    被元帥上身，所以不知道自己做了什麼。告訴人當時冒用神
    明的身分在詐騙，獲取不正當的利益，是現行犯，我當時是
    見義勇為云云，經查：
　㈠被告於上揭時、地，見告訴人在進行民俗儀式時，因認告訴
    人假藉神明賺取不正利益，遂上前擋在告訴人前方，並用右
    手拉扯告訴人胸前之乾坤圈，左手抓住告訴人所持之火尖槍
    ，不斷以台語質問告訴人：「你是不是真靈正駕」，之後告
    訴人跌倒在階梯上，被告用右腳膝蓋壓住告訴人胸口之事實
    ，業據被告坦認在卷，核與證人即告訴人曾勳琥於警偵及原
    審證述之情，並經原審勘驗本件案發時錄影畫面屬實，有勘
    驗筆錄及截圖在卷可佐（見原審訴字卷第21、22、37至45頁
    ），此部分事實，首堪認定。又告訴人曾於本件案發當日11
    時52分至高雄市立大同醫院急診室接受診療，經醫師診斷受
    有前胸、右上臂、右大腿挫傷、背部擦挫傷之傷害等事實，
    亦據告訴人指述在卷，且有高雄市立大同醫院109年10月4日
    診斷證明書在卷可稽（見警卷第17頁），是告訴人於本件案
    發當日受傷之事實，亦堪認定。
　㈡告訴人經被告阻擋進行民俗儀式時遭被告拉扯、推擠倒地後
    ，並遭被告壓制在地而無法起身且受傷之事實，業據證人即
    告訴人於警詢時證稱：事發當時我被神明附身，正在進行參
    拜儀式，忽然被告阻擋我進行儀式，並質問我：「你是否正
    神正駕？」，然後用右手拉扯我胸口，左手抓我的神器，將
    我推倒在地，用右腳壓住我胸口，造成我胸口及後腰部位挫
    傷紅腫等語（見警卷第11、12頁）；於偵查中證稱：當時我
    在從事廟會活動，被告站在我面前，掐我的胸口，用台語大
    喊「你是不是真靈正駕？」，被告當時拉著我，我無法掙脫
    ，後方是階梯，他往我身上推，我本來就會跌倒等語（見偵
    卷第18頁）；於原審證稱：當時被告跟我拉扯，並推倒我，
    我才跌坐在廟前樓梯，我的背是朝著樓梯的角，當然會受傷
    等語（見原審訴字卷第85、86頁），已詳細指述遭被告拉扯
    、推擠之原因，及因被告之行為而倒地受傷之過程。又經原
    審勘驗本件案發時錄影畫面，勘驗結果略為：①錄影畫面時
    間00：03：58-00：04：50，被告左手抓住告訴人手持之火
    尖槍，右手抓住告訴人身上之乾坤圈，位置為靠近告訴人胸
    口處，告訴人則以左手抓住被告之胸前領口，被告一直質問
    告訴人「你是不是真靈正駕」，並一直將告訴人往後推擠，
    兩人在階梯間平台處僵持，時間持續數十秒。②錄影畫面時
    間00：04：51-00：05：26，被告將告訴人往後推倒在階梯
    上，告訴人正面朝上倒在階梯上，被告右手不斷拉扯告訴人
    身上之乾坤圈，左手抓住告訴人手持之火尖槍，將告訴人壓
    制在地上，右腳膝蓋壓制在告訴人之胸口，告訴人欲起身，
    被告再以右腳將告訴人強壓在地等情，有原審勘驗筆錄可憑
    （見原審訴字卷第21、22頁）。
　㈢經勾稽前揭告訴人所述、本件案發時錄影畫面勘驗結果，及
    被告坦認之事實，可知被告於「三鳳宮」階梯間平台處拉扯
    、推擠告訴人之過程中，確有將告訴人推倒及將告訴人壓制
    在地之動作，而告訴人係於案發當日9時30分許遭被告拉扯
    、推擠後壓制在地，旋於同日11時52分至高雄市立大同醫院
    就醫，是告訴人受傷及就醫時間堪認密切接近，且經核告訴
    人所受傷勢位置，與其指述遭被告拉扯、推擠及壓制在地之
    傷害手段通常會造成之傷勢結果吻合，告訴人指述並無任何
    誇大或顯然不實之處，復與本件案發時錄影畫面勘驗結果相
    符，是告訴人指述被告對其拉扯、推擠及壓制在地，阻止其
    進行民俗儀式並造成其受傷，乃信而有徵，自堪認被告係以
    強暴方式妨害告訴人進行民俗儀式之權利，及告訴人所受之
    前揭傷勢確係被告基於傷害之犯意而造成。
　㈣被告雖以前詞置辯，惟查：　
　⒈依告訴人上開指述及本件案發時錄影畫面勘驗結果所示，告
    訴人原本欲進行民俗儀式，係遭被告以右手拉扯告訴人之胸
    前之乾坤圈、以左手抓住告訴人所持之火尖槍，並經被告推
    擠始倒地，若非被告對告訴人施以強制力，告訴人實無倒地
    之可能，堪認告訴人之所以倒地完全係因遭被告推擠所致，
    被告辯稱告訴人是推擠過程中自己跌倒的云云，顯與告訴人
    所述內容及本件案發時錄影畫面勘驗結果不符，不足採信。
    又告訴人遭被告推擠倒在階梯上，被告即以右腳膝蓋壓住告
    訴人之胸口，告訴人欲起身，被告再以右腳膝蓋將告訴人強
    壓在地，且告訴人受傷後即前往醫院就診，經診斷之傷勢位
    置，與其指述遭被告之傷害手段通常會造成之傷勢結果吻合
    等事實，均如上述。而被告為智識成熟之成年人，對於其將
    告訴人推倒在階梯上，並以右腳膝蓋壓住告訴人胸口，可能
    造成告訴人受傷乙情，應無不知之理，猶為前開行為，其主
    觀上具傷害之故意至明，被告空言否認告訴人所受傷勢係其
    造成，顯係昧於事實，洵非可取。
　⒉被告已坦認其是在制止告訴人冒用神明的行為等語（見原審
    訴字卷第20頁），而從事民俗活動屬告訴人之自由，是否有
    冒用神明之舉，亦是見仁見智之事，且尚無證據證明告訴人
    於本件案發時進行民俗儀式時，有侵害被告或他人合法權利
    之情事，故被告並無合法權源以強暴方式阻止或干涉告訴人
    ，被告僅以其主觀認知，即以拉扯、推擠及以膝蓋壓住告訴
    人胸口致傷之強暴方式，妨害告訴人行使進行民俗儀式之權
    利，被告自具強制之犯行及故意。至被告另辯稱：告訴人當
    時冒用神明的身分在詐騙，獲取不正當的利益，是現行犯，
    其當時是見義勇為云云，惟按現行犯，不問何人得逕行逮捕
    之，刑事訴訟法第88條第1項固定有明文，然現行犯之定義
    ，以犯罪正在實施中或實施後即時發覺者為限（同條第2項
    參照），亦即以受逮捕人有犯罪行為為前提。查證人曾勳琥
    於原審證稱：當時我是去三鳳宮進香，並無在服務會眾等語
    （見原審訴字卷第85頁），且觀諸本件案發時錄影畫面，僅
    可見告訴人當時正在進行民俗儀式，惟未見告訴人有何詐欺
    取財之舉，實難認被告所稱告訴人當時是在詐騙之詞為真，
    是被告此部分所辯，亦屬無據。
  ⒊被告於警詢時供稱：我之前在臉書、YouTube及Instagram影
    片看過告訴人的乩身進香及公廟神明辦事影片，知道告訴人
    假藉神明向人收錢，所以我看不下去就向前警告他，用右手
    拉住他鐵環法器質問他，並拉扯他，導致告訴人跌倒在樓梯
    上，後來在旁民眾勸阻，並將我跟告訴人拉開。這是我錯誤
    動作，我一時情緒沒控制好就上前拉扯他，我只是要警告他
    而已等語（見警卷第5、6頁）；於偵查中供稱：我拉告訴人
    的法器，要防止告訴人傷害我等語（見偵卷第19頁）。揆諸
    上揭被告對其所為強制、傷害之動機及過程均能詳實說明，
    且於拉扯、推擠過程中，尚知保護自身安全，防止反遭告訴
    人傷害，足認被告為本件強制及傷害犯行時，應能知悉強制
    及傷害他人係為法所不許，且其於斯時應能確實控制其自身
    之行為，被告所辯當時被元帥上身，所以不知道自己做了什
    麼云云，殊無可採。
  ㈤綜上所述，被告所辯各節，均屬事後卸責之詞，不足採信。
    本案事證已臻明確，被告所為強制、傷害犯行，洵堪認定，
    應依法論科。
二、論罪科刑
　㈠按刑法第304條第1項稱強暴者，乃以實力不法加諸他人之謂
    ，指一切直接對人所行使之有形力即物理力。是被告拉扯、
    推擠告訴人，並將告訴人壓制在地，致告訴人受傷，顯係以
    有形實力加諸於告訴人，藉以妨害告訴人進行民俗儀式之權
    利，核屬該條所稱「強暴」無疑。是核被告所為，係犯刑法
    第304條第1項之強制罪、第277條第1項之傷害罪。
　㈡被告拉扯、推擠告訴人，並將告訴人壓制在地，係於密切接
    近之時間、對同一被害人，為相同強制犯行，其各次行為之
    獨立性極為薄弱，依一般社會健全觀念，實難以強行分開，
    應分別視為數個舉動之接續作為，合為包括之一行為，為接
    續犯。又被告係因認告訴人冒用神明身分而拉扯、推擠告訴
    人，並將告訴人壓制在地致其受傷，以阻止告訴人進行民俗
    儀式，被告所為強制、傷害行為，可認係同時為之，法律評
    價應認屬一行為同時觸犯數罪名較為適當，是被告係以一行
    為同時觸犯強制罪、傷害罪，為想像競合犯，應依刑法第55
    條規定，從一重以傷害罪處斷。
三、對原判決之上訴說明
　㈠原審認被告罪證明確，因而適用刑法第304條第1項、第277條
    第1項、第55條、第41條第1項前段，刑法施行法第1條之1第
    1項規定，並以行為人責任為基礎，審酌被告縱認告訴人透
    過進行民俗儀式之方式詐欺他人財物，仍應理性採取合法方
    式處理，卻以上開強暴手段妨害告訴人行使其進行民俗儀式
    之權利，致其受有上開傷害，所為實有不該；兼衡被告犯後
    矢口否認犯行，難認其有悔悟之心，且迄今尚未與告訴人達
    成和解或賠償告訴人之損失；復酌以被告之動機、目的及手
    段；暨其陳高職畢業之智識程度，於工廠上班，月薪約新臺
    幣（下同）28,000元之生活狀況等一切情狀，量處拘役40日
    ，並諭知如易科罰金以新臺幣1,000元折算1日之折算標準。
    經核原判決已就刑法第57條揭示之各種量刑條件妥為斟酌，
    認事用法均無違誤，量刑亦稱允當，尚無失輕、過重或違反
    比例原則、平等原則之情形。
　㈡被告否認犯罪而提起上訴，惟查，原審係依憑被告之供述、
    告訴人之指述，參酌本件案發時錄影畫面、診斷證明書等證
    據資料，以為論斷，就被告所辯不可採之理由復加以明白指
    駁，被告上訴意旨置原判決之論敘於不顧，再為事實上之爭
    辯，難認有理由，應予駁回。
據上論斷，應依刑事訴訟法第368條，判決如主文。
本案經檢察官張志杰提起公訴，檢察官葉麗琦到庭執行職務。
中　　華　　民　　國　　111 　年　　1 　　月　　12　　日
                  刑事第九庭    審判長法  官  莊崑山
                                      法  官  惠光霞
                                      法  官  林家聖
以上正本證明與原本無異。
如不服本判決應於收受本判決後20日內向本院提出上訴書狀，其
未敘述上訴理由者，並得於提起上訴後20日內向本院補提理由書
狀（均須按他造當事人之人數附繕本）「切勿逕送上級法院」。
中　　華　　民　　國　 111　　年　　1 　　月　　12　　日
                                      書記官  王秋淑
附錄本判決論罪科刑法條：
中華民國刑法第277條第1項
傷害人之身體或健康者，處5年以下有期徒刑、拘役或50萬元以
下罰金。
中華民國刑法第304條第1項
以強暴、脅迫使人行無義務之事或妨害人行使權利者，處3年以
下有期徒刑、拘役或9千元以下罰金。